臺灣臺北地方法院刑事判決　　　　　　　　96年度自字第33號
自　訴　人　丙○○　51歲民.
自　訴　人　庚○○　28歲民.
自　訴　人　己○○　28歲民.
前列三人共同
自訴代理人　李岳洋律師
　　　　　　林智育律師
被　　　告　丁○○
選任辯護人　盧國勳律師
　　　　　　蔡行志律師
上列被告因誹謗案件，經自訴人提起自訴，本院判決如下：
    主  文
丁○○無罪。
    理  由
一、自訴意旨略以: 被告丁○○為獨家報導雜誌社之總編，為謀
    銷售佳績，竟不惜於民國96年1月10日發行之獨家報導周刊
    第960期封面左上角第一標題位置及獨家頭條第22頁至25頁
    ，以「補教名師丙○○姊妹通知東森雙胞胎女主播辭職內幕
    」之不實聳動標題，並由被告戊○○（另行審結）於該報導
    第23頁中以「其實，雙胞胎主播九變十八拐的轉型路，還是
    讓外界看得【霧煞煞】，而著名網站上所傳出匪夷所思的桃
    色新聞，更讓外界完全摸不著頭緒。該內容暗指庚○○的丈
    夫、補教名師丙○○，曾在庚○○、蔡郁瀠在補習班上班時
    ，和這對姊妹花有曖昧之情，甚至有劈腿之嫌。根據網路上
    所刊載的文章中敘述，丙○○是先與姐姐蔡郁瀠交往，但不
    知什麼原因，後來卻與妹妹庚○○結婚，因此才會傳出丙○○劈腿兩姊妹的傳言。」等足以毀損自訴人丙○○、庚○○
    及蔡郁瀠名譽之言論，而以散布上開文字等方式妨害丙○○
    、庚○○及蔡郁瀠之名譽。因認被告丁○○涉犯刑法第310
    條第2項之誹謗罪嫌。
二、按犯罪事實應依證據認定之，無證據不得認定犯罪事實；另
    不能證明被告犯罪者，應諭知無罪之判決，刑事訴訟法第15
    4條第2項、第301條第1項分別定有明文。又刑事訴訟法上所
    謂認定犯罪事實之證據，係指足以認定被告確有犯罪行為之
    積極證據而言，該項證據自須適合於被告犯罪事實之認定，
    始得採為斷罪資料；而認定不利於被告之事實，須依積極證
    據，苟積極證據不足為不利於被告事實之認定時，即應為有
    利於被告之認定，更不必有何有利之證據。另認定犯罪事實
    所憑證據，雖不以直接證據為限，間接證據亦包括在內；而
    告訴人之告訴（自訴人之自訴亦同），係以使被告受刑事訴
    追為目的，是其陳述是否與事實相符，仍應調查其他證據以
    資審認，此有最高法院29上字第3105號、30年上字第816號
    、52年台上字第1300號判例可資參照。而檢察官就被告犯罪
    事實，應負舉證責任，並指出證明之方法，刑事訴訟法第16
    1條第1項定有明文，亦即檢察官就被告之犯罪事實應負實質
    之舉證責任，以貫徹無罪推定原則，該檢察官應負實質舉證
    責任之規定係編列在本法第一編總則第十二章「證據」中，
    故於自訴程序之自訴人亦同有適用（最高法院91年度第4次
    刑事庭會議決議第11項參照）。
三、自訴意旨認被告丁○○涉犯上開罪嫌，無非係以獨家報導雜
    誌社於96年1月12日所發行之960期獨家報導雜誌一本為其論
    據。
四、訊據被告丁○○坦承被列名為獨家報導雜誌社之總監，惟堅
    詞否認有何誹謗之犯行，並辯稱: 我是案發之後才知道被列
    為總監，但均常年在大陸地區工作，並沒有參與雜誌社之事
    務，亦未參與任何有關本件文章刊登之相關事務等語。經查
    :
  (一)被告丁○○係由該雜誌社在周刊上列名為總監，而非總編，
    此有上開獨家報導可參。因此，自訴人以其所提出之960期
    之獨家報導周刊，主張被告丁○○已在該雜誌社列名為總編
    ，自與其所提出之證據不符。又被告丁○○雖在960期獨家
    報導周刊內頁中被列名為總監，但查，被告丁○○並未在該
    雜誌社領取薪資，業經本院向財政部臺北市國稅局調閱獨家
    報導雜誌社之94年及95年度綜合所得稅BAN給付清單查明屬
    實，此有該局於96年6月7日財北國稅資字第09 60055374號
    函暨所檢附之BAN給付清單在卷可稽。且查，獨家報導雜誌
    社亦未為被告丁○○投保勞保，此亦有勞工保險局96年5月
    24 日保承資字第096101663 60號函暨所附之勞工保險被保
    險人投保資料表可佐。參以證人乙○○於本院審理時亦結證
    稱:960 期有關丙○○的報導是被告戊○○所寫。獨家報導
    文章刊載雜誌上的流程為，記者寫好後有文字稿，記者會跟
    攝影作搭配，再將稿件送到編政組，編政組把稿件整理好後
    交給美編組，美編組製作大樣，大樣做好後再交給記者作文
    字確認，記者確認完成後，會將稿件交給主管，主管覺得沒
    有問題後就會發稿。發稿後美編會將稿樣集檔，交給製版廠
    後就進行印刷。標題記者通常會提供稿件方向跟主管討論。
    記者也會提供參考標題。個別的稿件就不一定，有時候主管
    派發題目給記者跑件，有時是記者主動去跑新聞。一般而言
    文字記者不負責下封面的標題，這應該是總編輯處理的。
    960 期的總編輯為甲○○。通常會有一個標題委員會，做封
    面標題的討論，是非正式組織，每期要做封面前，總編輯或
    是執行副總編輯會召集編輯部主管來討論。委員會決定後，
    不須向公司實際負責人或是社長報告。過去獨家報導沒有總
    監的職務，就我所知丁○○掛名的情況，是因為他在大陸人
    脈廣，獨家報導希望在大陸拓展。所以，去年開始掛名，但
    是確實時間點我不記得。總監在公司沒有地位，只是在版權
    頁上掛名。獨家雜誌社實際負責人是周雨時。被告丁○○並
    無實際參與獨家報導的經營。也從來沒有到公司。我是因為
    本件官司第一次見到他等語在案（參本院96年11月1日審判
    筆錄）。是被告丁○○辯稱: 其非獨家報導之員工，未參與
    本期雜誌之發行事務等語，亦非無稽。
  (二)自訴人雖提出960期獨家報導周刊雜誌一本為證。但查，該
    期雜誌充其量僅能證明該獨家報導誌曾於期間日刊登自訴人
    所指訴之上開報導，以及擬稿人為被告戊○○，但不能證明
    被告丁○○曾參與本篇報導之撰寫、採訪，或刪修、閱覽、
    決定是否刊登等相關事務，亦無證據證明被告丁○○與被告
    戊○○間就本篇文章之報導有共同之犯意聯絡，或行為之分
    擔。而質之自訴人代理人亦當庭表示沒有證據可以證明被告
    丁○○就本篇報導之刊登事前、事後曾參與任何事務。本院
    復查無其他積極證據，足資證明被告丁○○確有自訴意旨所
    指之犯罪行為，既不能證明被告丁○○犯罪，揆諸前開規定
    及說明，自應為無罪之諭知。
據上論斷，應依刑事訴訟法第343條、第301條第1項，判決如主
文。
中　　華　　民　　國　　96　　年　　12　　月　　13　　日
　　　　　　　　　刑事第四庭  審判長法　官　劉慧芬
                                    法  官  呂政燁
                                    法  官  李桂英
上正本證明與原本無異。
如不服本判決，應於判決送達後10日內，向本院提出上訴狀。
　　　　　　　　　　　      　　　　書記官　嚴君珮
中　　華　　民　　國　　96　　年　　12　　月　　13　　日
